【裁判字號】    96,交聲更,19
【裁判日期】    970106
【裁判案由】    違反道路交通管理處罰條例聲明異議
【裁判全文】
臺灣臺北地方法院交通事件裁定        96年度交聲更字第19號
異  議  人
即受處分人  甲○○
上列受處分人因違反道路交通管理處罰條例案件，對於臺北市交
通事件裁決所96年3月3日所為之處分（原處分案號：北市裁二字
第裁22-AEV032749號），聲明異議，本院裁定後，經臺灣高等法
院撤銷發回，本院更為裁定如下：
    主  文
異議駁回。
    理  由
一、按駕駛人駕駛汽車，應遵守道路交通標誌、標線、號誌之指
    示，道路交通安全規則第90條定有明文。次按，汽車駕駛人
    如不按遵行之方向行駛者，處新臺幣（下同）600元以上，
    1,800元以下罰鍰，並記違規點數1點，道路交通管理處罰條
    例第45條第1款、第63條第1項第1款亦有明文規定。又依違
    反道路交通管理事件統一裁罰基準及處理細則所訂之違反道
    路交通管理事件統一裁罰基準表，亦明定駕駛人違反道路交
    通管理處罰條例第45條第1款而於期限內繳納或到案聽候裁
    決者，處900百元之罰鍰，並記違規點數1點。
二、本件異議人即受處分人甲○○騎乘車牌號碼TYZ-890號機車
    ，於民國95年10月1日下午8時20分，在臺北市○○區○○街
    逆向行駛，經臺北市政府警察局中山分局員警舉發「不按遵
    行之方向行駛」，並掣發臺北市政府警察局北市警交大字第
    AEV032749號舉發違反道路交通管理事件通知單。嗣受處分
    人於舉發通知單上所載應到案日期（95年10月16日）前之95
    年10月2日提出申訴，原處分機關函請舉發單位調查結果，
    仍認受處分人有上開違規行為，乃依道路交通管理處罰條例
    第45條第1款、第63條第1項第1款及違反道路交通管理事件
    統一裁罰基準及處理細則所訂之違反道路交通管理事件統一
    裁罰基準表之規定，於96年3月3日以北市裁二字第裁22-AEV
    032749號裁決書裁處受處分人900元罰鍰，並記違規點數1點
    。
三、異議人即受處分人於本院調查時固不否認有於前揭時地騎乘
    機車逆向行駛之行為，惟辯稱：其騎乘經過之地點及被攔停
    之地點，地面上並未劃有遵行方向之標線，路旁亦未設樹立
    式之標誌，僅在雙城街3巷、6巷口設置直立式遵行方向由南
    向北之標誌，其行經該處無從知悉行車遵行方向云云。經查
    ：
  (一)本件原舉發單位函稱：受處分人當日騎乘機車由雙城街4巷
    內未依遵循方向行駛至民權東路口 (詳本院96年度交聲字第
    329號卷第33頁)；受處分人則自陳：伊係自雙城街與民權東
    路交叉口之雙城街口旁之機車停車格迴轉後，由北向南方向
    行駛於雙城街上，並非自雙城街4巷口駛出等語。二者固有
    出入，證人即舉發之員警陳志明於本院前次作證時，雖未就
    此部分明確陳述，然其已證稱：「當時離現在有段時間，我
    也調離現職，當時是依法告發」等語 (詳同上卷第42頁)，
    參以該案舉發迄今已久，且員警每日處理案件極繁，顯難詳
    記每件舉發經過，故再傳喚證人陳志明就此部分調查，要無
    實益。惟由受處分人上開自陳，及其於聲明異議狀所繪路線
    圖 (詳同上卷第18頁)，已足認受處分人確有騎乘機車沿雙
    城街由北往南行駛，右轉民權東路之行為。
  (二)證人陳志明證稱：本件其係依法舉發，雙城街係單向，且只
    能供一台汽車行車路寬之道路，街上設有直立式明顯之行車
    （方向）標誌等語（詳同上卷第42頁)。且臺北市○○區○
    ○街單行道實施已久，實施時相關標誌標線階設置完備，於
    民權東路及雙城街口亦設有由南向北單行道標誌等節，有臺
    北市政府警察局中山分局96年9月11日北市警中分交字第
    09633406000號函、96年10月2日北市警中分交字第09633479
    800號函暨所附照片在卷可稽；即受處分人亦自承其於被舉
    發當時看到汽車行車方向均係民權東路駛入雙城街（由南向
    北方向），也有機車反方向，當時這些機車也都被警察攔檢
    （舉發）等語（詳同上卷第43頁）。參諸受處分人係領有合
    法駕駛執照之人，有相當駕駛知識及經驗，其見狹窄之雙城
    街上汽車之行車方向均由民權東路駛入雙城街即由南向北方
    向，且民權東路及雙城街入口處更有由南向北之單行道標誌
    ，豈有不知該處車輛之遵行方向應為由南向北，而非由北向
    南，亦不可能認為該處可供雙向通行。且民權東路、雙城街
    口已有直立式遵行方向由南向北之標誌，已盡相當告知義務
    ，受處分人亦可由其他車輛之行進方向研判其確已逆向行駛
    ，故受處分人以其未看到標誌為由欲脫免違規責任，屬事後
    卸責之詞，殊不足採。本件舉發並無違誤，違規事實明確。
四、綜上所述，本件受處分人有「不按遵行之方向行駛」之違規
    行為，原處分機關依道路交通管理處罰條例第45條第1款及
    違反道路交通管理事件統一裁罰基準及處理細則所訂之違反
    道路交通管理事件統一裁罰基準表之規定裁處罰鍰900元，
    並記違規點數1點，核無違誤，本件受處分人之異議為無理
    由，自應將其異議駁回。
據上論斷，應依道路交通案件處理辦法第19條，裁定如主文。
中    華    民    國    97    年    1     月    6     日
                        臺灣臺北地方法院交通法庭
                                法  官  宋松璟
以上正本證明與原本無異
如不服本裁定應於送達後5日內向本院提出抗告狀
                                書記官  周小玲
中    華    民    國    97    年    1     月    8     日


司法院資訊處製作；財團法人民間司法改革基金會備份。
